【裁判字號】    99,審訴,3770
【裁判日期】    991210
【裁判案由】    毒品危害防制條例
【裁判全文】
臺灣高雄地方法院刑事判決            99年度審訴字第3770號
公  訴  人  臺灣高雄地方法院檢察署檢察官
被      告  張榮信
上列被告因毒品危害防制條例案件，經檢察官提起公訴（99年度
毒偵字第5155號），嗣本院訊問被告後，因被告就其被訴事實為
有罪之陳述，經詢問被告及檢察官之意見後，合議庭裁定由受命
法官依簡式審判程序獨任審理，並判決如下：
    主  文
張榮信施用第一級毒品，累犯，處有期徒刑拾月。
    事  實
一、張榮信前於民國87年間因施用毒品案件，經本院以87年度毒
    聲字第4625號裁定送觀察勒戒後，因無繼續施用毒品傾向，
    而於88年1 月8 日執行完畢釋放，並經臺灣高雄地方法院檢
    察署檢察官以88年度偵字第333 號為不起訴處分確定。復於
    上開觀察勒戒執行完畢釋放後5 年內，於88年間再因施用毒
    品案件，經本院以88年度毒聲字第2554號裁定觀察勒戒，因
    認有繼續施用毒品傾向，再以88年度毒聲字第2997號裁定令
    入戒治處所施以強制戒治，並以89年度訴字第3004號判處有
    期徒刑8 月確定。又因施用毒品案件，經本院以97年度審訴
    字第1652號判處有期徒刑9 月、9 月，應執行刑為有期徒刑
    1 年4 月確定，於99年3 月3 日縮刑期滿執行完畢詎其不知
    悔改，明知海洛因業經毒品危害防制條例第2 條第2 項第1
    款明定為第一級毒品，不得非法施用，仍基於施用第一級毒
    品海洛因之犯意，於99年7 月18日11時許，在其友人朱可勇
    位於高雄縣岡山鎮住處內，以海洛因摻入香菸吸食之方式，
    施用第一級毒品海洛因1 次。嗣於同日11時15分許，在高雄
    縣岡山鎮○○路18巷路旁，因形跡可疑為警盤查，當場在朱
    可勇身上扣得注射針筒1 支（朱可勇所涉施用毒品部分另案
    偵辦）。經張榮信同意採集尿液送驗，檢驗結果呈嗎啡、可
    待因陽性反應，始悉上情。
二、案經高雄縣政府警察局岡山分局報告臺灣高雄地方法院檢察
    署檢察官偵查起訴。
    理  由
一、本件被告張榮信所犯為死刑、無期徒刑、最輕本刑為3年以
    上有期徒刑以外之罪，其於審判程序中就被訴事實為有罪之
    陳述，經本院告知簡式審判程序之旨，並聽取當事人意見後
    ，認宜進行簡式審判程序，爰依刑事訴訟法第273條之1第1
    項規定，裁定進行簡式審判程序，合先敘明。又簡式審判程
    序之證據調查，依刑事訴訟法第273條之2規定，不受同法第
    159條第1項審判外陳述排除之限制，再被告對於卷內之各項
    證據亦不爭執證據能力（本院卷第26頁背面、第27頁），故
    卷內所列之各項證據，自得作為證據，先予敘明。
二、前揭事實，業據被告張榮信於偵訊及本院審理中坦承不諱；
    其為警查獲時所採尿液經送檢驗結果（檢體編號：岡990280
    ），確呈嗎啡、可待因之陽性反應，此有高雄縣政府警察局
    岡山壽天派出所分局偵辦毒品案件嫌疑犯尿液採證檢驗對照
    表、臺灣檢驗科技股份有限公司濫用藥物檢驗報告各1 份（
    參偵卷第9 、10頁）在卷可稽。綜上所述，被告上開任意性
    之自白既有前揭證據可佐，核與事實相符，自得採為論罪科
    刑之依據。又被告有犯罪事實欄所載之犯罪前科及執行情形
    ，有臺灣高等法院被告前案紀錄表1 份在卷可稽，是本案事
    證已臻明確，被告犯行洵堪認定。
三、按毒品危害防制條例於92年7 月9 日修正公布，自93年1 月
    9 日施行，其中第20條、第23條將施用毒品之刑事處遇程序
    程序，區分為「初犯」及「5 年內再犯」、「5 年後再犯」
    。依其立法理由之說明：「初犯」，經觀察、勒戒或強制戒
    治後，應為不起訴處分或不付審理之裁定；經觀察、勒戒或
    強制戒治執行完畢釋放後，「5 年內再犯」者，因其再犯率
    甚高，原實施之觀察、勒戒及強制戒治既已無法收其實效，
    爰依法追訴或裁定交付審理。至於經觀察、勒戒或強制戒治
    執行完畢釋放後，「5 年後再犯」者，前所實施之觀察、勒
    戒或強制戒治已足以遮斷其施用毒品之毒癮，為期自新及協
    助其斷除毒癮，仍適用「初犯」規定，先經觀察、勒戒或強
    制戒治之程序。從而依修正後之規定，僅限於「初犯」及「
    5 年後再犯」2 種情形，始應先經觀察、勒戒或強制戒治程
    序。倘被告於5 年內已再犯，經依法追訴處罰，縱其第3 次
    （或第3次 以上）再度施用毒品之時間，在初犯經觀察、勒
    戒或強制戒治執行完畢釋放5 年以後，已不合於「5 年後再
    犯」之規定，且因已於「5 年內再犯」，顯見其再犯率甚高
    ，原實施觀察、勒戒或強制戒治，已無法收其實效，即應依
    該條例第10 條 處罰（最高法院95年5 月9 日第7 次刑事庭
    會議決議參照）。本件被告前因施用毒品案件，經送觀察勒
    戒，於88年1 月8 日執行完畢，嗣因施用毒品案件，經本院
    裁定送觀察勒戒、強制戒治，並以89年度訴字第3004號判處
    有期徒刑8 月確定，經聲請合併定應執行刑、與他案接續執
    行、假釋並交付保護管束，至94年2 月11日期滿未經撤銷假
    釋，視為徒刑執行完畢，有臺灣高等法院被告前案紀錄表1
    份在卷可按，故被告於前述觀察勒戒執行完畢釋放後，5 年
    內再犯上開施用毒品罪，並經判決確定，則其再度犯本件施
    用毒品犯行，雖距前述觀察勒戒執行完畢釋放後已逾5 年，
    揆諸前開說明，仍應依法論科。
四、核被告張榮信所為，係犯毒品危害防制條例第10條第1項之
    施用第一級毒品罪。被告因施用而持有海洛因之低度行為，
    應為施用之高度行為所吸收，不另論罪。又被告有犯罪事實
    欄所載之犯罪前科及執行情形，有臺灣高等法院被告前案紀
    錄表1 份在卷可查，其於上開有期徒刑執行完畢後5 年內，
    故意再犯本件有期徒刑以上之罪，為累犯，應依刑法第47條
    第1 項之規定加重其刑。審酌被告歷經觀察勒戒、強制戒治
    ，然仍未戒除毒癮，顯見其意志不堅，惟念其施用毒品之行
    為，究屬戕害自己身心，尚未危害他人，且於本院審理中已
    坦承犯行，犯罪後態度良好等一切情狀，爰量處主文所示之
    刑。又然本院審酌上情，認被告以量處如主文所示之刑，已
    足以達罰當其罪之目的，並令被告心生警惕之效果，檢察官
    求刑1 年，尚嫌過重，併此敘明。
據上論斷，應依刑事訴訟法第273條之1第1項、第299條第1項前
段，毒品危害防制條例第10條第1項，刑法第11條前段、第47條
第1項，判決如主文。
本案經檢察官王清海到庭執行職務。
中    華    民    國    99    年    12    月    10    日
                  刑事第十庭   法  官  張  震
以上正本證明與原本無異。
如不服本判決應於收受判決後10日內向本院提出上訴書狀，並應
敘述具體理由。其未敘述上訴理由者，應於上訴期間屆滿後20日
內向本院補提理由書(均須按他造當事人之人數附繕本)「切勿逕
送上級法院」。
中    華    民    國    99    年    12    月    10    日
                               書記官  邱家銘
附錄本判決論罪科刑之法條：
毒品危害防制條例第10條第1項
施用第一級毒品者，處6月以上5年以下有期徒刑。

司法院資訊處製作；財團法人民間司法改革基金會備份。
